最高法院刑事判決　　　　　　一○○年度台上字第二四八四號
上　訴　人　王添
選任辯護人　陳國雄律師
上列上訴人因違反山坡地保育利用條例案件，不服台灣高等法院
中華民國九十九年一月六日第二審判決（九十八年度上訴字第四
四八七號，起訴案號：台灣台北地方法院檢察署九十七年度偵字
第一三三三一號），提起上訴，本院判決如下：
    主  文
上訴駁回。
    理  由
按刑事訴訟法第三百七十七條規定：上訴於第三審法院，非以判
決違背法令為理由，不得為之；是提起第三審上訴，應以原判決
違背法令為理由，係屬法定要件。如果上訴理由書狀並未依據卷
內訴訟資料具體指摘原判決不適用何種法則或如何適用不當，或
所指摘原判決違法情事，顯與法律規定得為第三審上訴理由之違
法情形不相適合時，均應認其上訴為違背法律上之程式，予以駁
回。上訴人王緒添上訴意旨略稱：(一)、證人邱建良對本案土丘之
情況既不瞭解，縱有經過該地亦未仔細端詳該地之地形、地貌，
如何自其證詞得證本案土丘存有植被及樹木。況其證詞亦指出該
土丘僅有雜草，並無樹木之事實。證人李政毅更未於案發前到過
現場，亦無法證述土丘之情況。證人邱張盛為當地警員，案發前
雖有路過該地，但未走近細看，當無法清楚知悉土丘情況，且其
證稱該地僅有草無樹木，可見證人等之證述，無法直接證明上訴
人有擴建道路之行為，原審如何就證人等之證詞參互以觀，而得
出上訴人修建道路之結論。至證人高萬子為告訴人，其證詞難免
偏頗，不得作為論斷上訴人犯行之依據。原判決僅以高萬子之證
述，為認定道路交叉口未遭他人傾倒含廢棄物棄土之依據，再推
論上訴人並非為清除垃圾，而係為道路修建之行為，均嫌理由不
備。(二)、檢察事務官現場履勘案發地點時，相隔已久，其地貌與
案發時已有不同，所為現場複丈，自不能呈現何邱田實際清除垃
圾之面積。況依警方於案發時至現場拍攝之照片，除可見當時現
場仍有部分廢棄物，其餘應已清空，當係何邱田清除、載運垃圾
及廢棄物之成果。原判決竟仍以公訴人於案發二個月後至現場履
勘之複丈成果圖作為論斷土丘體積之依據，再以此認定現場未有
大量殘留垃圾或廢棄物，而為評斷上訴人之犯行，自有理由矛盾
之違誤。(三)、上訴人發現所投資之土地連接北47-1道路之交叉地
上，遭人堆有混雜大量塑膠袋、金屬及電纜等廢棄物之土堆，而
僱請何邱田加以清除。何邱田為首先到現場之人，對於其所清除
者是否為垃圾，自較他人清楚。其又肯於恐受刑事訴追之風險下
，仍證述其清除土丘時，確含雜大量垃圾及廢棄物，則其證詞有
何不可信？原判決僅以其他非實際到場清除之其他證人證詞，推
論土丘之高度及面積，非屬何邱田所得清除，亦屬理由欠備。(四)
、何邱田證稱：有一條路要過去阻礙到了，上訴人要伊把垃圾清
走等語。足見其受僱目的在清理垃圾，位置在系爭土地聯外道路
上之交叉路口，其所為清理行為並非墾植、占用或為道路之修建
等行為，而係在原本道路之回復及環境之清理。上訴人以他人名
義投資緊鄰之土地，因系爭土地遭他人堆積大量塑膠、金屬及電
纜類之廢棄物，如未處置，恐下雨或颱風成災，而僱人清理，主
觀上始終均未有破壞山坡地之犯意，客觀上更不符山坡地保育利
用條例第三十四條犯罪之構成要件，應不成罪。原審未予考量審
酌，推論上訴人有非法修建道路之犯意，尤有可議等語。
惟查：證據之取捨與其證明力之判斷，以及事實有無之認定，屬
事實審法院之職權，苟其取捨證據與判斷證據證明力並不違背經
驗法則及論理法則，即不容任意指為違背法令，而執為第三審適
法之上訴理由。原判決綜合全案卷證資料，本於事實審法院之推
理作用，認上訴人有其事實欄所載犯行，因而維持第一審論上訴
人以犯山坡地保育利用條例第三十四條第一項之非法從事道路之
修建罪，量處有期徒刑八月之判決，而駁回上訴人在第二審之上
訴，併附支付國庫新台幣二十萬元為條件，緩刑二年之諭知。已
敘明憑以認定之證據及理由，並就證人高萬子、邱建良、李政毅
、邱張盛等之證詞及相關證據詳為取捨之論述，復對上訴人否認
犯罪所辯各節如何係飾卸之詞，均不足採，詳加說明指駁。所為
論斷，俱有卷存證據資料可資覆按。上訴意旨徒執前詞或就原審
採證認事及對證據證明力判斷等職權之適法行使，或對原判決已
論斷明白之事項，任意指摘違背法令，或對有無主觀犯意及部分
不影響事實認定與判決結果之枝節問題，仍為單純事實之爭辯，
均難認係依據卷內資料為具體違法指摘之合法上訴第三審理由。
應認上訴人之上訴違背法律上之程式，予以駁回。
據上論結，應依刑事訴訟法第三百九十五條前段，判決如主文。
中    華    民    國  一○○  年    五    月   十二   日
                      最高法院刑事第六庭
                          審判長法官  洪  文  章  
                                法官  王  居  財  
                                法官  郭  毓  洲  
                                法官  沈  揚  仁  
                                法官  蔡  國  在  
本件正本證明與原本無異
                                      書  記  官  
中    華    民    國  一○○  年    五    月   十七   日
                                                     ｍ